臺灣板橋地方法院民事判決　　　　　　　　　　　　　　　九十三年度建字第四號
　　原　　　告　興南游泳池設備有限公司
　　法定代理人　丙○○
　　訴訟代理人　陳昭全律師
　　被　　　告　升皇營造有限公司
　　法定代理人　甲○○
　　訴訟代理人　孫劍履律師
右當事人間請求給付工程款事件，於九十三年八月二十七日言詞辯論終結，本院判決
如左：
    主    文
被告應給付原告新台幣壹佰零玖萬貳仟元及自民國九十三年一月二十日起至清償日止
按年息百分之五計算之利息。
訴訟費用由被告負擔。
本判決於原告以新台幣拾陸萬肆仟元供擔保後，得為假執行；如被告以新台幣壹佰
零玖萬貳仟元為原告預供擔保，免為假執行。
    事    實
甲、原告方面：
一、聲明：
  １被告應給付原告新台幣（下同）一百零九萬二千元及自起訴狀繕本送達翌日起至
　　清償日止，按年息百分之五計算之利息。
　２願供擔保請准宣告假執行。
二、陳述：
　１被告前於九十二年一月十五日將海岸巡防總局游泳池磁磚工程以一百三十萬元（
　  未稅）之價額發包予原告，磁磚施工完成應付百分之七十之工程款，尾款於驗收
    合格一次付清，此有工程發包承攬書可稽，原告已於九十二年六月初將磁磚施工
    完成，並於次月依約開立發票向被告請領工程款九十五萬五千五百元，業主之複
    驗驗收紀錄中亦記載完成履約日期為九十二年七月十八日，足証原告確實已將磁
　　磚工程施作完成，被告亦於九十二年六月十八日書立切結書交予海岸巡防總局，
　  切結游泳池磁磚工程施作均符合施工規範及圖說要求〈見原証四〉，業主於九十
    二年十月三日驗收合格，並發予被告工程款，顯見原告之施工亦經被告及業主驗
    收合格，被告應負有給付尾款一十三萬六千五百元及工程款九十五萬五千五百元
　　之義務，為此請求被告給付原告一百零九萬二千元及自起訴狀繕本送達翌日起至
　  清償日止按年息百分之五計算之利息。
　２就被告抗辯以逾期罰款債權與本件工程款主張抵銷之陳述：
　　原告於九十二年五月底、六月初將系爭工程施作完成，即依約報請被告進行驗收
　  ，嗣經被告驗收合格後，被告方於九十二年六月十八日出具原証四之切結書，向
    業主保証「游泳池磁磚工程均符合施工規範及圖說要求，日後若有磁磚脫落，本
　　公司願對業主〈海岸巡防總局〉自行承擔一切責任」，依海岸巡防總局初驗複驗
　  驗收記錄記載履約期限為九十二年七月十四日，完成履約日期為九十二年七月十
    八日，亦即業主認定被告全部工程完工之日期為九十二年七月十八日，因此被告
　　主張原告至九十二年九月底始完工，不僅與其出具切結書之事實不符，更與業主
  　所出具之驗收記錄有抵觸，而不足採。原告既於九十二年六月十八日前或七月十
    八日前完工，被告便應辦理驗收程序，經被告驗收合格後，方向業主報請驗收，
    是本件工程並無被告驗收不合格之情形，被告無權依約請求逾期罰款。又由業主
    之驗收記錄可知被告申報完工之日期為九十二年七月十八日，然業主直至九十二
    年八月八日方進行初驗，並於九十二年十月三日完成複驗，縱然以業主於九十二
    年十月三日完成驗收之日期來審視原告是否有逾期之情形，自九十二年六月十八
    日或九十二年七月十八日起至九十二年八月八日之等待初驗之期間應予扣除，再
    者，此初驗驗收紀錄乃經業主於九十二年八月十四日發文予被告，被告收文之時
    間記載為九十二年八月二十五日，則於被告通知原告修補瑕疵前之期間亦應扣除
    ，亦即至少有自九十二年六月十八日或九十二年七月十八日至九十二年八月二十
    五日之期間，非原告所能控制之時間，且原告不知施作之工程是否存有瑕疵，因
    此原告自不對此段期間之遲延負任何責任。況且初驗疏失共六十一項，關於原告
    之工程部分僅五、六項，亦即原告之工程僅佔十分之一，是以，自初驗結束至進
    行複驗中間時間之遲延，幾乎全係被告之工程瑕疵所致，如要求原告負逾期罰款
    之責任，顯不公平。被告以逾期罰款債權與本件工程款主張抵銷，為無理由。
　３就被告抗辯以請求償還修補必要費用與本件工程款主張抵銷之陳述：
　　證人乙○○所修補之範圍是否包含原告施工範圍，另人生疑，蓋從被告訴狀內容
　  可知被告主張其係於九十二年十一月初才委由乙○○先生施作，然乙○○一開始
    卻證稱其係於九十二年九月、十月間進場施作等語，時間上差異甚大，證人又稱
　　其修補初驗驗收記錄上所載之缺失項目，然查，九十二年十月三日進行複驗，已
  　全部驗收通過，既已驗收合格，何來瑕疵需證人修補？證人又稱其受被告委託修
    補海巡署工地磁磚之瑕疵，每個月請款乙次，倘若証言屬實，則其為何無法提出
    施工時之照片，並具體陳述所修補之項目？為何於九十三年二月二十四日方向被
　　告請領款項？為何於九十三年四月間共有五次請款記錄？由請款記錄可知証人應
　  係自九十三年二月起替被告施工，此與業主要求被告負保固責任改善缺失之時間
    相符，被告為履行保固缺失責任，方於九十二年二月雇請乙○○施工。自被告通
　　知原告關於初驗之缺失後，原告即派員進場施作，並將驗收記錄所指之瑕疵全部
　  改善，之後業主進行複驗時方能全部驗收合格，自複驗後，原告未再收到被告表
    示仍有缺失之通知，被告所稱原告拒絕修補，與事實不符，被告無權請求原告償
    還瑕疵修補費用。
乙、被告方面：
一、聲明：原告之訴駁回。如受不利之判決，願供擔保請准宣告免為假執行。
二、陳述：
　１海巡總局曾先後於九十二年八月十四日、同年十月間來函檢送系爭工程之初驗及
　  複驗紀錄予被告，並通知系爭工程存有：「面磚試驗破損未修復、走道磁磚抹縫
    不良、地磚切割面銳角未磨平處理、池底排水孔側未修整、造浪風口貼磚應回復
    至柵欄框邊、洗腳池側牆磁磚施工不良，需重新施工《切割面朝上有危險》」等
    瑕疵，進而要求被告須於同年八月二十二日、同年十月十日前改善所有瑕疵（被
    証一、二），由此可知系爭工程遲至九十二年十月間仍未經海巡總局及被告驗收
    合格。且查被告為能解決所有瑕疵，除曾要求原告配合改善外，並於同年十月十
    日出具內容為：「本公司承攬　貴局『救難、求生訓練游泳池新建工程』有關驗
    收缺失部分《如缺失表》，本公司同意驗收後依所列缺失改善完成，如未盡事宜
    本公司願意以合約相關規定辦理，動用所繳保固金做為改善費用不得異議，並自
    願放棄法律先訴抗辯權」之切結書（被証三）予海巡總局，故原告指稱九十二年
    六月十八日系爭工程已經海巡總局及被告驗收合格等語云云，完全係屬臨訟虛捏
    之詞。
　２原告施工逾期，被告對原告有逾期罰款三百八十四萬九千三百元之債權，並主張
　  與本件工程款抵銷：
    本件工程之施工期限原應自九十二年一月十五日起至同年四月五日止，共計八十
    一天，惟原告遲至九十二年六月間始進場施工，則依此實際進場時點起算，本件
    工程亦應於第八十一天即同年八月二十一日完工，惟原告不但未依約完工，更使
    本件工程存有種種重大之瑕疵，迄今仍有瑕疵未修補完成，依契約第六條「逾期
    罰款：１乙方除因不可抗力或其他正當原因，經甲方書面同意展延工期外，如有
    逾期完工或不照施工計劃表施工，甲方概依下列條件處理：(1)未收簽約金逾期一
    天扣總價款千分之五。(2)已收簽約金則每收簽約金一成逾期一天應另加扣總價款
    千分之二。(3)逾期達五日以上仍未完工期，甲方得不經催告逕行終止解除本合約
    ，另行招商承攬．所發生之費用及其他損失概由乙方負擔。２若因驗收不合格致
　　逾期原訂完工期限者，概以逾期論」，被告自可據上述條款請求原告給付逾期罰
　  款三百八十四萬九千三百元，其計算方式：每日罰金＝總價款1,300,000×｛（
    總價款5%）＋（總價款2%×2）｝＝11,700
  　自九十二年八月二十二日起至九十三年七月十六日止，共計三百二十九天，懲罰
    性違約金總額為：11,700 × 329＝ 3,849,300
　３被告請求償還修補必要費用十九萬七千元，並與本件工程款主張抵銷：
　　原告雖曾依被告之指示迭次進場修補系爭工程之瑕疵，然原告不但未能解決原有
  　之瑕疵，反卻造成更多、更嚴重之瑕疵（請參被告九十三年二月二十四日民事陳
    報暨調查証據聲請之附件），甚而於九十二年十一月初突然拒絕繼續修補瑕疵。
    被告迫不得已，只好另僱第三人乙○○修補瑕疵，乙○○進場施作本件工程前，
    曾將原告施工之瑕疵拍照存証，而由該等照片所示，原告施工存有「磁磚高低不
    平整、磁磚變色、磁磚脫落、磁磚龜裂、磁磚縫隙龜裂、磁磚未對齊、磁磚歪斜
    、磁磚色澤不一、勾縫處理顏色不一、空隙不一、空隙太大、施工收邊不良」等
    瑕疵；又由業主之初驗驗收紀錄載明：「機台磁磚收邊不良、牆面有膨脹情形、
    一樓入口平台磁磚施做不良、面磚試驗破損未修復、走道磁磚抹縫不良、地磚切
    割面銳角未磨平處理、池底排水孔側未修整、造浪風口貼磚應回覆至柵欄框邊、
    洗腳池側牆磁磚施工不良，需重新施工《切割面朝上有危險》、窗邊磁磚收邊縫
    太大、入口門邊磁磚施作不良《未抹縫》、牆面磁磚與地面磁磚未對縫施工、浴
    室地坪磁磚破裂未修復」等語（請參被証一），証人乙○○於　鈞院訊問時亦証
    稱：「磁磚不平、龜裂、不整齊，磁磚與池底四週有縫隙，貼不牢，有磁磚變色
    的缺失…除初驗缺失表外，海巡署也曾提出其他缺失表給我」等語（請參九十三
    年六月二十五日言詞辯論筆錄），益可得知原告之施工確實存有卷附照片所示及
    業主初驗驗收紀錄所載之瑕疵。被告為此支付第三人乙○○修補費用十七萬九千
    元，為此請求原告償還，並與本件工程款主張抵銷。
    理    由
一、原告起訴主張：被告前於九十二年一月十五日將海岸巡防總局游泳池磁磚工程以
    一百三十萬元（未稅）之價額發包予原告，磁磚施工完成應付百分之七十之工程
    款，尾款於驗收合格一次付清，此有工程發包承攬書可稽，原告已於九十二年六
    月初將磁磚施工完成，並於次月依約開立發票向被告請領工程款九十五萬五千五
　　百元，業主之複驗驗收記錄中亦記載完成履約日期為九十二年七月十八日，足証
　  原告確實已將磁磚工程施作完成，被告亦於九十二年六月十八日書立切結書交予
    海岸巡防總局，切結游泳池磁磚工程施作均符合施工規範及圖說要求，業主於九
    十二年十月三日驗收合格，並發予被告工程款，顯見原告之工程亦經被告及業主
    驗收合格，被告應負有給付尾款一十三萬六千五百元及工程款九十五萬五千五百
　　元之義務，為此請求被告給付原告一百零九萬二千元及自起訴狀繕本送達翌日起
　  至清償日止按年息百分之五計算之利息等情。被告則以：原告施工逾期，被告對
    原告有逾期罰款三百八十四萬九千三百元之債權，又原告施工有瑕疵，被告請求
　　償還修補必要費用十九萬七千元，並與本件工程款主張抵銷等語置辯。
二、原告主張兩造就海岸巡防總局游泳池磁磚工程成立承攬契約，報酬為一百三十萬
    元，磁磚施工完成應付百分之七十之工程款，尾款於驗收合格一次付清，被告尚
    欠工程款一百零九萬二千元等情，業據原告提出工程發包承攬書、發票為證，且
    為被告所不爭執，堪信為真實。
三、茲就被告所為抵銷之抗辯是否有理由，分項審酌如下：
  １被告辯稱：原告至九十二年八月二十一日始完工，自同年月二十二日起迄今瑕疵
　  尚未修補完畢，因而依契約第六條約定，請求原告給付自同年月二十二日起算至
    九十三年七月十六日止之逾期罰款三百八十四萬九千三百元等語，惟查：依海岸
    巡防總局初驗驗收記錄所載，被告完成游泳池新建工程為九十二年七月十八日（
    見卷第七三頁），因此原告所施作之磁磚工程，應可推論至遲於九十二年七月十
    八日前亦完工，被告主張原告至同年八月二十一日始完工，與驗收記錄不符，自
    不可採。又查海岸巡防總局於九十二年十月三日複驗通過游泳池工程，有該局九
    十三年六月二日岸研總字第０九三００一二０九九號函可稽（見卷第七一頁），
    並無被告所指驗收不合格之情形，被告依兩造所訂契約第六條第二點「若因驗收
    不合格致逾期原訂完工期限者，概以逾期論」，請求逾期罰款，自應提出驗收不
    合格之證明，始符合該條款之要件，其未提出，自難認其請求權成立。
　２被告另辯稱：其自九十二年十一月雇請第三人乙○○修補瑕疵，至九十三年四月
　  止，共支出修補費用十九萬七千元，請求原告償還此筆修補費用等語，惟按定作
    人自行修補請求承攬人償還修補必要費用，應先定期催告承攬人修補，承攬人經
    催告不於期間內修補，定作人才能自行修補，此觀諸民法第四百九十三條第一項
    規定自明。本件原告既否認自九十二年十月三日複驗通過後，有收到被告請求原
    告修補瑕疵之通知，是被告應就其定期催告之事實舉證證明，其未舉證，自難認
    其得向原告請求償還修補費用。
四、綜上，被告所為上開抵銷之抗辯均不成立，原告已完成施工，其依承攬契約請求
    被告給付工程款一百零九萬二千元及自九十三年一月二十日即起訴狀繕本送達翌
    日起至清償日止按年息百分之五計算之利息，為有理由，應予准許。
五、兩造陳明願供擔保請為宣告假執行或免為假執行，經核均與規定相符，爰分別酌
    定相當之擔保金額予以宣告。
六、結論：原告之訴為有理由，依民事訴訟法第七十八條、第三百九十條第二項、第
    三百九十二條，判決如主文。
中　　　華　　　民　　　國　　九十三　　年　　　九　　　月　　　十　　　日
                                臺灣板橋地方法院民事第三庭
                                    法  官  陳映如
右為正本係照原本作成
如對本判決上訴，須於判決送達後廿日內向本院提出上訴狀
中　　　華　　　民　　　國　　九十三　　年　　　九　　　月　　　十　　　日
                                    書記官  高玉彬
